臺灣臺中地方法院刑事判決　　　　　　　　　　　　　九十年度易字第三一號
　　公　訴　人　臺灣臺中地方法院檢察署檢察官
　　被　　　告　戊○○
　　選任辯護人　郭隆偉律師
　　被　　　告　丁○○
右列被告等因違反商標法案件，經檢察官提起公訴（八十九年度調偵字第三三四號）
，本院判決如左：
    主  文
戊○○、丁○○均無罪。
    理  由
一、公訴意旨略以：被告戊○○原係設於臺北市大安區○○○路○段三二二號功學社
    樂器股份有限公司（下稱功學社公司）之負責人，於任職期間，明知如附圖所示
    「帝王」之商標圖樣，係經丙○○註冊，取得專用於鼓、鈴鼓、樂器及譜架等之
    商標專用權，並以經濟部中央標準局（現已改為智慧財產局）商標註冊號數00
    000000號註冊在案，專用期間自民國七十九年十一月十六日起至八十九年
    十一月十五日止。復於八十七年一月間起，即因見上開商標之樂器組件，市場銷
    售情況頗佳，陸續向丙○○所經營設於臺中縣大里市○○○街六號之「緻鋐樂器
    工藝社」買進各種包括譜架、演奏大鼓架等樂器組件貨品，由總公司倉庫分送該
    公司分設於各地之分公司門市銷售。惟被告戊○○見載有上開商標之貨品銷售業
    績不錯，竟夥同被告甲○○（拘提中，俟到案後另行審結）、丁○○共同基於意
    圖欺騙他人之概括犯意聯絡，未經商標專用權人丙○○之授權或同意，由甲○○
    陸續下單委由知情之丁○○，丁○○則自行開發印有如附圖所示「帝王」之商標
    圖樣，以其所經營設於嘉義縣水上鄉國姓村四七八號之串達有限公司（原名為旭
    達工業有限公司），自八十九年間三月起，連續非法擅自製造印有如附圖所示「
    帝王」之商標圖樣譜架之附袋上，復於八十九年三月八日送貨至功學社公司中壢
    倉庫，由總公司分送至臺中欣雅分公司（設於臺中市○○路四十七號一樓）及臺
    中東興分公司（設於臺中市○○路○段三一五號二樓）等分公司門市陳列販售，
    同時以低於商標權人所出售新臺幣（下同）四百元之價格，而以每支二百八十元
    含袋譜架低價競爭銷售。因認被告戊○○、丁○○共犯商標法第六十二條第一款
    之侵害他人商標專用權罪嫌。
二、按犯罪事實應依證據認定之，無證據不得推定其犯罪事實；不能證明被告犯罪者
    ，應諭知無罪之判決，刑事訴訟法第一百五十四條、第三百零一條第一項分別定
    有明文。又認定不利於被告之事實，須依積極證據，苟積極證據不足為不利於被
    告事實之認定時，即應為有利於被告之認定，更不必有何有利之證據；事實之認
    定，應憑證據，如未能發現相當證據，或證據不足以證明，自不能以推測或擬制
    之方法，以為裁判之基礎，最高法院分別著有三十年上字第八一六號、四十年台
    上字第八六號判例可資參照。
三、公訴人認被告戊○○、丁○○弘共犯上開罪嫌，無非係以告訴人丙○○之指訴、
    告訴人向功學社公司臺中欣雅分公司及臺中東興分公司購買仿冒如附圖所示商標
    附袋之譜架二支之發票收據二紙影本附卷可憑、如附圖所示之商標係告訴人向經
    濟部中央標準局註冊，已取得商標專用權，有該局商標註冊證在卷可稽、對帳單
    影本、功學社公司開立之票據明細及臺中市版之電話電話簿廣告影本，及被告丁○○自承僅為告訴人所經營之緻鋐樂器工藝社代工譜架（未附袋），並未代工譜
    袋之製作，對代工相關樂器商品之商標專用權必知之甚稔，如非被告戊○○授意
    所為，豈會包裝統籌運至功學社公司中壢倉庫，由總公司分送各分公司等情，為
    其主要論據。
四、訊據被告戊○○、丁○○二人對於右揭侵害告訴人丙○○所有如附圖所示商標專
    用權之事實，均矢口否認，被告戊○○辯稱：伊因是負責人，經常不在臺灣，不
    負責進貨之業務，公司有專責維護及採購人員，故對告訴人所指訴之情不清楚，
    且功學社公司有自己之商標，沒必要去仿冒他人之商標，且本件譜架之商標係Ｋ
    ＨＳ，並無告訴人所有之商標，只有附袋之商標是告訴人所有之商標，應尚不構
    成商標法所稱之商標使用等語；被告丁○○則以：渠為譜架製造商，與告訴人及
    功學社公司均有業務往來，並未從事譜袋之製作，本件雖曾代功學社公司製作三
    百支譜架，然附袋均係由甲○○提供，渠僅在完成譜架後，為出貨方便，乃將譜
    架裝入附袋中，且當時所裝之附袋上之商標與如附圖所示之商標不同，又因譜架
    附袋之有無對渠之利潤而言，並無差別，自無須侵害告訴人商標之動機等語，資
    為辯解。經查：
（一）公訴人指稱如附圖所示「帝王」之商標圖樣，係經告訴人丙○○註冊，取得專
      用於鼓、鈴鼓、樂器及譜架等之商標專用權，並以經濟部中央標準局（現已改
      為智慧財產局）商標註冊號數00000000號註冊在案，專用期間自民國
      七十九年十一月十六日起至八十九年十一月十五日止，（核准延展之專用期間
      自八十九年十一月十六日起至九十九年十一月十五日止）。功學社公司曾於八
      十七年一月間起，陸續向告訴人丙○○所經營設於臺中縣大里市○○○街六號
      之「緻鋐樂器工藝社」買進各種包括譜架、演奏大鼓架等樂器組件貨品，由總
      公司倉庫分送該公司分設於各地之分公司門市銷售。惟被告戊○○見載有上開
      商標之貨品銷售業績不錯，竟夥同被告甲○○、丁○○共同基於意圖欺騙他人
      之概括犯意聯絡，未經商標專用權人丙○○之授權或同意，由甲○○陸續下單
      委由知情之丁○○，丁○○則自行開發印有如附圖所示「帝王」之商標圖樣，
      以其所經營設於嘉義縣水上鄉國姓村四七八號之串達有限公司（原名為旭達工
      業有限公司），自八十九年間三月起，連續非法擅自製造印有如附圖所示「帝
      王」之商標圖樣譜架之附袋上，復於八十九年三月八日送貨至功學社公司中壢
      倉庫，由總公司分送至臺中欣雅分公司及臺中東興分公司等分公司門市陳列販
      售，同時以低於商標權人所出售之四百元價格，而以每支二百八十元含袋譜架
      低價競爭銷售等事實，固經告訴人丙○○於偵、審中指訴甚詳，並有商標註冊
      證、對帳單、功學社公司開立之票據明細表、發票收據二紙附卷可憑，惟依公
      訴人所提之證據，僅足認定告訴人確為如附圖所示之商標之專用權人，且功學
      社公司之中部地區分公司自八十七年一月間至八十九年五月間止，曾與告訴人
      有樂器買賣之業務往來，又告訴人曾分於八十年五月三十日、三十一日各於功
      學社公司臺中欣雅分公司及臺中東興分公司買受含有如附圖所示商標附袋之譜
      架共二支之事實，然告訴人於八十九年五月三十日、三十一日在功學社公司臺
      中欣雅分公司及臺中東興分公司所購得含有其商標附袋之譜架，是否與被告甲○○、丁○○於八十九年三月八日出貨至功學社公司中壢倉庫之譜架屬同一批
      貨品，非無斟酌之餘地。
（二）被告甲○○於偵查中供稱：於八十八年間起，功學社公司每月向其訂購約三百
      支含袋之譜架，譜架由其委託丁○○製作，並由其直接將製作完成之譜架出貨
      至功學社公司之倉庫等語（見八十九年度調偵字第三三四號偵查卷第一九頁）
      ，而證人陳慶昌於偵查中證稱：「我們是向甲○○訂ＫＨＳ譜架，那是我們功
      學社的商標：：：其中有一百支套錯袋子，用到帝王的袋子：：：。」等語屬
      實（見八十九年度他字第二七四三號偵查卷第二四頁），又證人廖光正於偵查
      中證稱：「（問：這一批印有帝王商標之譜架及袋來源？）二年前開始，公司
      就一直委託甲○○生產譜架及袋子，並無委託其他廠商生產，八十九年初有訂
      購這一批譜架及袋子。貨到時候沒有檢驗出，後來才知道有一百支有貼錯商標
      。」等語（見八十九年度他字第二七四三號偵查卷五一頁），另證人即功學社
      公司之商業管理乙○○於偵查中證稱：「：：：我是知道上架的譜架外面袋子
      是帝王牌，但我以為是其他廠商託售。」等語屬實（見八十九年度他字第二七
      四三號偵查卷第五一頁反面）；被告丁○○亦於偵查中供稱：「：：：先前緻
      鋐工藝社有傳真要我依他們帝王標籤去打印，後來是公司裡面小姐將要給功學
      社的譜架放在有帝王商標譜架（【袋】之誤）內，是她裝錯了，譜袋是甲○○
      請人生產，送來工廠。」等語（見八十九年度他字第二七四三號偵查卷第二四
      頁反面），另於本院調查時供稱：「我是生產譜架。本件我只負責包裝，是甲○○請我包裝，我包裝完以後再寄給功學社。甲○○叫我將我生產譜架裝入上
      有Ｔ字的譜袋中，之後再寄給功學社。告訴人有拿他們的商標貼紙讓我貼在譜
      架上，但功學社並沒有這樣做。我曾經介紹甲○○去向譜袋工廠買袋子而已。
      在偵查庭中扣案的譜袋中，譜架是我做的，但譜袋不是我當時裝入的譜架。」
      等語明確（見本院九十一年四月二十三日訊問筆錄），再者，證人李百能於偵
      查中證稱：「丁○○曾委託我們生產過帆布袋。」、「（問：告訴人現庭呈帆
      布袋上面印有帝王商標，是否你們公司生產？）不是，我們公司布料一體是一
      同一顏色，但法庭上的袋子，布料、顏色有不同。」等語（見八十九年度偵字
      第二七四三號偵查卷第四四頁反面），顯見被告甲○○早已於八十八年間即與
      功學社公司有譜架買賣之業務往來，參之功學社公司就其所販售之樂器中，均
      有自己所有之「ＫＨＳ」等商標，有商標註冊證在卷可稽，則功學社公司於出
      售譜架時，應無以自己生產之譜架裝入告訴人所有之附袋內出售之必要，又在
      功學社公司向被告甲○○訂購之三百支譜架中，功學社公司若真有意仿冒告訴
      人如附圖之商標，何以未將該批譜架三百支全數裝入告訴人所有商標之附袋中
      ，而僅裝錯一百支？況依上揭證人所言，在被告甲○○委託被告丁○○出貨至
      功學社之三百支譜架中，其中有一百支譜架之附袋固有所謂「帝王牌之商標」
      ，然由被告丁○○之供述與證人李百能之證言核屬相符之情形以觀，應認被告
      丁○○之供述足以採信，換言之，該所謂貼有被告丁○○所稱之「帝王牌商標
      」（指有Ｔ字樣之圖樣）之附袋，應與被告甲○○轉委託被告丁○○製作並代
      為裝入附袋之該批譜架中裝錯之譜架附袋上之商標圖樣有所不同，且依證人李
      百能所稱，被告丁○○從未委託其製造告訴人所有商標之譜架附袋，自難僅以
      被告丁○○曾出貨至功學社倉庫及告訴人曾至功學社公司之臺中地區分公司購
      得附袋有如附圖所示商標之譜架二支之事實，即率以認定被告丁○○於製作譜
      架之過程中，有與被告戊○○、甲○○有共同侵害告訴人如附圖所示之商標專
      用權之犯行。此外，復參以告訴人丙○○於本院審理時陳稱：「本件與甲○○
      、丁○○二人無關，因為戊○○要將責任推給他們二人，所以我才連他們二人
      一起告。戊○○在偵訊中說知道帝王牌的譜袋是我生產的。以前丁○○幫我生
      產譜架，譜袋我是另外找廠商作，丁○○幫我做的是紙袋。是功學社要削價競
      爭才仿冒我的商標。我自己譜架附袋子均賣四百元，功學社以他們的譜架附我
      商標的袋子賣二百八十元，我從來沒有賣過二百八十元。後來我去功學社買時
      ，功學社賣給我四百元。」等語（見本院九十一年五月二十八日審判筆錄），
      益證被告丁○○上述所辯並無侵害告訴人商標專用權乙節，應屬可採。
（三）又證人即功學社公司欣雅分公司負責人傅正謙於偵查中亦證稱：「不清楚，因
      我只在分公司，一般由總公司負責進貨。由我們向總公司申請進貨譜架。」、
      「企業科提出採購方案，由總經理施月明批准，交由總務單位與廠商議價，再
      進貨」（見八十九年度調偵字第三三四號偵查卷第二一頁反面、第二二頁）、
      「向甲○○訂做的這一批譜架是直接送到總公司，我們直接向總公司調貨，沒
      有意識到會有商標問題，後來告訴人打電話照會我，我急忙將貨品撤換。」等
      語（見八十九年度他字第二七四三號偵查卷第五一頁反面），而證人陳慶昌於
      偵查中證稱：「由總公司營業科下訂單，此譜架由科長王耀斌下規格。」等語
      屬實（見八十九年度調偵字字第三三四號偵查卷第二二頁），另證人即功學社
      公司之商業管理乙○○於偵查中證稱：「（問：譜架及附袋是倉庫出來的？）
      是由總公司倉庫過來的。」、「（問：譜架之樣式、規格由誰作？）總公司，
      何人負責我不清楚，進貨由總公司企業科申請，收貨由倉管負責。」（見八十
      九年度調偵字第三三四號偵查卷第二二頁），則依上述證人所證功學社公司之
      訂貨出貨之流程，固已足認告訴人於八十九年五月三十日、三十一日在功學社
      公司臺中欣雅分公司及臺中東興分公司所購得含有其商標附袋之譜架二支，確
      係由功學社公司中壢倉庫所運出之貨品無訛。然功學社公司有關於樂器進、出
      貨、採購、運送之決定層級均未達董事長，亦即無庸董事長下決定，各分層負
      責之人即可決定欲採購樂器之數量、規格，且進貨後均存放於中壢倉庫，董事
      長並不負責進出貨及採購等事宜之情，業據證人即上述功學社公司之人員傅正
      謙、乙○○、陳慶昌證述在卷，再者，功學社公司之資本總額為一億九千九百
      萬元，實收資本總額為一億元，營業項目有電器安裝、零售、批發、玩具及娛
      樂用品批發零售等種類繁多，有該公司之經濟部公司執照在卷可稽，而該公司
      之全國分公司達三十四家，且有跨國性之業務，亦據被告戊○○陳明在卷，可
      見功學社公司規模不小，經營項目種類繁多，自非身為公司負責人之被告戊○○所必事事躬親，從而被告戊○○所辯並未實際參與進出貨、採購之作業，該
      業務另有他人負責，並不清楚所販賣之物品情節等語，自堪採信。則被告戊○○對於功學社公司關於樂器之進出貨及採購事宜既均不過問，縱該公司臺中欣
      雅分公司及臺中東興分公司所陳列出售譜架之附袋有如附圖所示之商標，且係
      由該公司之中壢倉庫而來，亦殊難據此認定被告戊○○係屬知情，換言之，雖
      告訴人曾在功學社公司之分公司買受附袋印有如附圖所示商標之譜架，亦難據
      此認定該附袋之使用係由被告戊○○所授意而為，公訴人指稱被告戊○○犯有
      商標法第六十二條第一款之罪嫌，應屬無據。
（四）又公訴人雖以被告戊○○自承從事音樂用品之販售，則對各該樂器之商品之商
      標專用權知之甚稔，且之前曾多次向告訴人進貨，復曾支付支票給付貨款，若
      無侵害告訴人之商標，何以會終止向告訴人訂貨，另向甲○○及丁○○購入仿
      冒之譜架及附袋？且功學社公司登載於臺中市版之電話簿廣告，亦載有如附圖
      所示之告訴人商標，表明功學社公司販售有帝王牌之樂器產品等情，亦有電話
      簿廣告影本在卷足稽，而認定被告戊○○確有侵害告訴人商標之情事云云。然
      依卷附之電話簿廣告影本觀之（附於八十九年度調偵字第三三四號偵查卷第二
      九頁），並無與如附圖所示之商標有相同或相似之商標廣告圖樣，是公訴人此
      部分之認定顯屬誤會。而被告戊○○既為功學社公司之負責人，則該公司之票
      據由伊簽發，乃屬當然，又因被告戊○○實際上不負責樂器之採購等相關事宜
      ，已如前述，是公訴人僅以功學社公司曾與告訴人有樂器買賣往來關係，而嗣
      後未再向告訴人購買樂器等情，即遽而認定被告戊○○係因有侵害告訴人商標
      權之行為所致，應為推測或擬制之詞，尚無足取。
五、綜上所述，被告丁○○既僅係負責譜架之生產並將譜架裝入被告甲○○所提供之
    附袋中，而該譜架上之商標均屬功學社公司所有，亦無告訴人所有之商標，且依
    全卷事證，又難認與被告戊○○、甲○○間有共同商議使用告訴人所註冊之商標
    情形，自不能遽指被告丁○○與被告戊○○、甲○○間犯意聯絡及行為分擔。另
    被告戊○○既未參與告訴人所購得譜架（含附袋）之進出貨及採購之相關事宜，
    縱功學社公司有侵害告訴人商標之行為，亦難認被告戊○○係屬知情。從而，被
    告戊○○、丁○○二人上述所辯，尚非虛妄，應堪採信。因公訴人所舉證據不足
    以證明被告二人涉有違反商標法第六十二條第一款之侵害他人商標專用權之罪，
    且復查無其他積極證據足證被告戊○○、丁○○二人有何違反公訴人所指違反商
    標法之犯行，被告二人之犯罪既不能證明，揆諸首揭法條及判例意旨，自應為無
    罪之諭知。
、被告甲○○經合法傳喚未到庭，應俟其到案後，另行審結，附此敘明。
據上論斷，應依刑事訴訟法第第三百零一條第一項，判決如主文。
中      華      民      國    九十一    年      六      月     十一     日
                              臺灣臺中地方法院刑事第四庭
                                  法  官  王  世  華
右正本證明與原本無異。
如不服本判決，應於判決送達後十日內向本院提出上訴狀，上訴於臺灣高等法院臺中
分院( 須附繕本 )。
                                  書記官
中      華      民      國    九十一    年      六      月     十二     日
